【裁判字號】    89,訴,470
【裁判日期】    900411
【裁判案由】    偽造文書等
【裁判全文】
臺灣士林地方法院刑事判決                          八十九年度訴字第四七號
    公  訴  人  臺灣士林地方法院檢察署檢察官
    被      告  甲○
右列被告因偽造文書等案件，經檢察官提起公訴（八十九年度偵字第七六八八號)，
及臺灣士林地方法院檢察署函送併案審理（八十九年度偵字第九一００號），本院判
決如左：
    主  文
甲○連續行使偽造私文書，足以生損害於他人，處有期徒刑拾月。
如事實欄所載「美國銀行ＶＩＳＡ／ＭａｓｔｅｒＣａｒｄ卡申請表格」上偽造「乙
○○」署押參枚、如事實實欄所載「渣打Ｓｍａｒｔ卡申請表格」上偽造「乙○○」
署押貳枚、如事實欄所載「聯邦銀行德安生活百貨信用卡申請書」上偽造「乙○○」
之署押貳枚；美商美國商業銀行國家信託儲蓄股份有限公司卡號000000000
0000000號、丙○○○○行股份有限公司卡號00000000000000
00號、聯邦商業銀行股份有限公司卡號0000000000000000號之信
用卡參張（包括背面偽造乙○○之署押「ｍｉｎｇ」各壹枚）；於如附表所示編號一
至十三號（美商美國銀行部分）、一至三號（聯邦商業銀行部分）各次消費時偽造乙
○○簽帳單之顧客存根聯拾陸張（含偽造乙○○之署押拾陸枚）、同上簽帳單店家收
執聯上偽造「乙○○」之署押拾陸枚，均沒收。
   事  實
一、甲○於民國（下同）八十七年十月間，因代與其有妯娌關係之乙○○辦理信用卡
    申請事誼而持有乙○○之身分證、台中私立明德補校教師證、台中市第四信用合
    作社存摺、各類所得扣繳暨免扣繳憑單影本等資料，之後乙○○表示不欲辦理，
    詎甲○竟基於偽造私文書之概括犯意，於八十七年十一月初、同月二十四日、及
    二十九日，未經乙○○之同意，在其工作地點即位於台北市○○區○○路「大葉
    高島屋」百貨公司內，於分別向美商美國商業銀行國家信託儲蓄股份有限公司（
    下稱美國銀行，後由荷蘭銀行合併）、丙○○○○行股份有限公司（下稱渣打銀
    行）、聯邦商業銀行股份有限公司（下稱聯邦銀行）取得之信用卡申請書，以乙
    ○○之名義在「美國銀行ＶＩＳＡ／ＭａｓｔｅｒＣａｒｄ卡申請表格」、「渣
    打Ｓｍａｒｔ卡申請表格」、「聯邦銀行德安生活百貨信用卡申請書」上偽造乙
    ○○署押，假冒乙○○名義填具申請書等私文書，並持交寄發行使，致上開銀行
    不察誤以為係乙○○本人申請，分別核發0000000000000000號
    ＭＡＳＴＥＲ  ＣＡＲＤ金卡（美國銀行）、000000000000000
    0號（渣打銀行）、0000000000000000號（聯邦銀行）之信用
    卡，足以生損害於乙○○、上開銀行及各商家。甲○取得上述信用卡後，即連續
    在上開信用卡背面之簽名欄分別偽造乙○○之英文簽名「ｍｉｎｇ」之署押，製
    作成乙○○名義之不實信用卡私文書，並承上開偽造私文書及意圖為自己不法所
    有之詐欺概括犯意，自八十七年十一月十七日起至八十八年一月間某日止，連續
    持前述信用卡至台北市內湖區○○○○路一帶等各該銀行之特約商店，佯稱「乙
    ○○」本人，而向各該特約商店刷卡購物或為其他消費（各次消費日期、消費商
    店、消費金額均詳如附表所示），於每次刷卡消費時，即以複寫方式同時在簽帳
    單顧客存根聯、特約商店存根聯上（一式二聯）偽簽乙○○之英文簽名「ｍｉｎ
    ｇ」之署押，以偽造不實之簽帳單私文書後，持交行使予各該特約商店，表示同
    意依據信用卡持卡人合約條件，按簽帳單之金額付款予發卡銀行之意思，使如附
    表所示之各該特約商店誤以為其即為乙○○本人，而同意其簽帳購物或餐飲等消
    費，均足以生損害於乙○○、各該銀行，期間乙○○因均未收到帳單，致未能即
    時發現，嗣上開銀行通知乙○○未繳付簽帳金額時，始獲悉上情。
二、案經被害人乙○○訴請臺灣臺中地方法院檢察署呈請台灣高等法院檢察署檢察長
    核令移轉臺灣士林地方法院檢察署檢察官偵查起訴，及臺灣士林地方法院檢察署
    函送併案審理。
    理  由
一、訊據被告甲○對於右揭犯罪事實坦承不諱，核與被害人乙○○指訴情節相符，並
    有被告偽以乙○○名義申請之美國銀行、渣打銀行、聯邦銀行信用卡申請書資料
    各一份（美國銀行、渣打銀行部分附有乙○○之身分證影本；聯邦銀行部分附有
    乙○○身分證影本、台中市第四信用合作社存摺影本、各類所得扣繳暨免扣繳憑
    單影本）、美國銀行之歷史帳單彙總帳單查詢表一份、持上開美國銀行信用卡如
    附表所示各筆消費資料之簽帳單影本十三張、持上開聯邦銀行信用卡如附表所示
    各筆消費資料之簽帳單影本三張、渣打銀行消費帳單資料一份附卷可稽，而渣打
    銀行部分因簽帳單已超過保存時限該銀行無法提供，亦有該銀行函文一紙可參，
    雖無法查證被告各次冒用之消費明細，然被告自承渣打銀行部分冒名持卡消費約
    四次，時間約在八十七年十一月及八十八年一月間，地點均在台北市內湖區○○
    ○○路一帶，總金額約九萬多萬等情，核與上開卷附渣打銀行之消費帳單資料記
    載該卡之啟用日期為八十七年十二月十八日、八十八年一月間之消費款項為九萬
    三千六百八十元等情尚屬相符，應認被告之自白與事實相符，是以本案事證明確
    ，被告之犯行洵堪認定。
二、按在信用卡背面簽名欄簽名，足以表示信用卡之簽名者，於信用卡有效期限內，
    有權使用該信用卡至特約商店消費之辨識及證明，係私文書之一種；又簽帳單係
    以文字為一定之意思表示，具有存續性且屬法律上有關係之事項，亦屬私人製作
    之文書。被告偽造乙○○之署押，填具信用卡申請書向美國銀行、渣打銀行、聯
    邦銀行申請核發信用卡之所為，及被告於上開三張美國銀行、聯邦銀行、渣打銀
    行信用卡背面偽造乙○○署押嗣並持以行使，主張係乙○○本人而行使之所為，
    係犯刑法第二百十六條、第二百十條之行使偽造私文書罪；又被告提示信用卡後
    ，再分別偽造乙○○之署押於消費簽單上，偽造不實之簽帳單私文書後，再持交
    各商家，主張收到貨物之意思而連續行使該偽造私文書簽帳單，使如附表所示之
    各商家陷於錯誤，提供如附表所示之財物，足生損害於乙○○本人、各發卡銀行
    及各商家，是核其此部分所為，係犯刑法第二百十六條、第二百十條行使偽造私
    文書、第三百三十九條第一項詐欺取財罪。被告在上開信用卡及簽帳單上偽造署
    押之行為，係偽造私文書之部份行為，又偽造私文書之低度行為為行使偽造私文
    書之高度行為所吸收，均不另論罪。被告先後多次詐欺取財及行使偽造私文書之
    所為，分別時間緊接，手法相同，且分別觸犯構成要件相同之罪名，顯係各基於
    概括犯意為之，均應分別依連續犯之規定論以一罪，並依法加重其刑。被告所犯
    上開連續行使偽造私文書罪、連續詐欺取財罪二罪間，具有手段、目的之牽連關
    係，為牽連犯，應從一重論以連續行使偽造私文書罪處斷。爰審酌被告之素行、
    與被害人之關係，及其生活狀況、所生危害、尚未清償所積欠之消費金款項，然
    犯後坦承犯行等一切情狀，量處如主文所示之刑。
三、被告偽以乙○○名義向美國銀行、渣打銀行、聯邦銀行申請信用卡時，所填載之
    申請書，非被告所有，不併予沒收，然於「美國銀行ＶＩＳＡ／Ｍａｓｔｅｒ
    Ｃａｒｄ卡申請表格」上偽造「乙○○」署押參枚、於「渣打Ｓｍａｒｔ卡申請
    表格」上偽造「乙○○」署押貳枚、於「聯邦銀行德安生活百貨信用卡申請書」
    上偽造「乙○○」之署押貳枚，係偽造之署押，應依刑法第二百十九條規定併予
    宣告沒收；上開三家銀行據以核發之上開三張信用卡，係被告所有，且為供被告
    犯罪所用之物，雖未扣案，惟亦未能證明滅失，應依刑法第三十八條第一項第二
    款規定併予宣告沒收（包括其背面偽造乙○○之署押各一枚）；被告持上開美國
    銀行、聯邦銀行信用卡於如附表所示之時間、地點（分別為編號一至十三號，編
    號一至三號）消費時偽造乙○○署押之簽帳單共十六份（均為二聯式），其中一
    聯交由被告收執，此為被告所有，且供其犯罪所用之物，雖未扣案，但未能證明
    已滅失，仍應依刑法第三十八條第一項第二款規定，併予宣告沒收（包括其上偽
    造之署押），另一聯已交由各該商家，非被告所有，惟其上偽造乙○○之署押十
    六枚，應依刑法第二百十九條規定宣告沒收；至於被告持乙○○名義之渣打銀行
    信用冒名簽帳消費部分，因該銀行無法提供消費明細（僅有消費總額）及簽帳單
    資料，且被告亦法敘明各該詳細消費資料，故偽造之簽帳單及署押無從諭知宣告
    沒收，附此敘明。
四、臺灣士林地方法院檢察署函送併案審理部分（八十九年度偵字第九一００號），
    與本案係同一之犯罪事實，業經本院合一審理，附此敘明。
據上論斷，應依刑事訴訟法第二百九十九條第一項前段，刑法第五十六條、第二百十
六條、第二百十條、第三百三十九條第一項、第五十五條、第二百十九條、第三十八
條第一項第二款，罰金罰鍰提高標準條例第一條前段，判決如主文。
本案經檢察官張嘉芬到庭執行職務。
中      華      民      國      九十      年      四    月    十一     日
                                      臺灣士林地方法院刑事第二庭
                                          法  官  楊    迺    伶
右正本證明與原本無異。
如不服本判決，應於判決送達後十日內，向本院提出上訴狀。
                                          書記官
中      華      民      國      九十      年              月            日
附錄論罪法條：
刑法第二百十六條
刑法第二百十條


司法院資訊處製作；財團法人民間司法改革基金會備份。
